臺灣高雄地方法院刑事判決　　　　　　　　　　　　九十一年度訴緝字第二六號
　　公　訴　人　臺灣高雄地方法院檢察署檢察官
　　被　　　告　丁○○
右列被告因違反稅捐稽徵法等案件，經檢察官提起公訴（九十年度偵字第九九八○號
），本院判決如左：
    主  文
丁○○共同納稅義務人，以詐術逃漏稅捐，處有期徒刑肆月，如易科罰金，以參佰元
折算壹日。
    事  實
一、丁○○為設於高雄市新興區○○○路一一六號八樓之「印象視聽伴唱」獨資事業
    擔任負責人，亦為納稅義務人。而舅舅乙○○則擔任總經理（乙○○所違反稅捐
    稽徵法部分，業經本院以九十年度訴字第二四三一號判決有期徒刑五月，如易科
    罰金，以三百元折算一日確定），丁○○負責店內員工之薪資及介紹客人至店內
    喝酒，而乙○○則在店內擔任現場負責人，均為從事業務之人，且均明知甲○○
  雖曾前往印象視聽伴唱應徵，但試做二天後即未繼續任職，且未領取任何薪資酬
    勞，竟共同基於意圖逃漏稅捐及偽造文書之犯意聯絡，而於八十九年間為申報八
    十八年度之營利事業所得稅，丁○○及乙○○二人將甲○○之年籍資料及領取資
    金資料均交予不知情之會計人員後，由會計人員製作丁○○職務上所製作之八十
    八年度之各類所得扣繳暨免扣繳憑單，虛列甲○○於八十八年一月至五月間自印
    象視聽伴唱領得新台幣六萬八千九百元，足以生損害於甲○○，並再將此不實內
    容之資料交予不知情之會計師，將該不實內容併計於該年度之其他收支內，使該
    併計結果亦為不實，據此製作丁○○業務上製作之八十八年度之營利事業所得稅
    結算申報書及營利事業投資人明係及分配盈餘表，虛列薪資支出上開六萬八千九
    百元，並持向財政部高雄市國稅局新興稽徵所申報，藉以逃漏印象視聽伴唱於八
    十八年度之營利事業所得稅一萬七千二百二十五元，足生損害於甲○○及國家課
    徵稅捐之正確性。迨於九十年間，甲○○收到補稅通知，始知上情。
二、案經甲○○訴請財政部高雄市國稅局函請台灣高雄地方法院檢察署檢察官偵查起
    訴。
    理  由
一、訊據被告丁○○固坦承為印象視聽伴唱之負責人，惟矢口否認有何違反稅捐稽徵
    法及行使業務登載不實文書罪，先辯稱：在八十八年六月、七月間，告訴人是透
    過員工丙○○之介紹至店內工作，伊確實有僱請告訴人擔任擔服務生之工作，月
    薪約為二萬四千元至二萬五千元間云云；復改稱：該印象視聽伴唱店是伊舅舅乙○○所開，因伊母親有投資才找伊擔任負責人，但均是由乙○○在負責，扣繳憑
    單及報稅事項均為乙○○負責云云。
二、經查：
（一）右揭犯罪事實，業據告訴人甲○○指述：因伊友人丙○○在印象視聽伴唱做事
      ，伊去找丙○○，並看是否有工作可做，並由證人乙○○為伊面試應徵，公司
      安排伊擔任陪酒工作，伊試做二天認不適合就未再過去，且未領到任何薪水，
      等情綦詳，核與證人即丙○○在庭證稱：伊於八十七年至八十八年間，在印象
      視聽伴唱擔任行政秘書一職，公司之負責人是被告，但現場管理大小事的是乙○○，且伊與告訴人一起去應徵時，有將人事資料留在印象視聽伴唱店內，告
      訴人應徵領台的工作，但告訴人去一、二天就沒有做，也沒有領到薪水等語相
      符
（二）並有證人即該店之會計莊閩珊在庭證稱：伊從八十八年間至八十九年四月份，
    在印象視聽伴唱擔任會計人員，是上晚班，上班時間是從晚上七點到隔日早上
      五點，並負責公司之進、出帳，員工薪資等，該店負責人為被告，報稅之相關
      員工資料，均由被告拿公司員工資料給伊，包括職員之年籍資料、薪水等，伊
      再按被告所提之資料填載表格後，再交給會計師報稅等語甚明。
（三）又被告確實於八十九年初製作告訴人於八十八年一月至五月間，在前開印象視
      聽伴唱店內任職領取六萬八千九百元薪資之扣繳憑單，並於八十九年三月三十
      日向稅捐稽徵機關申報一節，已據被告於檢察官偵查及本院調查時自承：伊是
      實際負責人，並負責找客人到店裡喝酒，乙○○是在公司管理人事及現場，薪
      資單是伊交給乙○○及會計小姐處理，每月公司之薪資單伊均會過目等情不諱
      ，並據證人乙○○於檢察官偵查中先陳稱：伊負責製作薪資所得，並交給會計
      師申報等語，但於本院調查時則改陳：伊僅負責人事部分事項，有關記帳及報
      稅事宜，均由會計處理，伊在檢察官偵查中是因為緊張才講錯等語，是證人乙○○此部分所述先後不一，顯有疑義。且被告雖為負責人，但證人乙○○在該
      店內亦負責店內大小事，業據證人丙○○證述明確，另有被告所製作告訴人之
      各類所得扣繳暨免扣繳憑單、印象視聽伴唱之八十八年度營利事業所得稅結算
      申報書八十八年度營利事業投資人明細及分配盈餘表各一份在卷可憑。
（四）並據印象視聽伴唱於八十八年度之營利事業所得稅結算申報核定通知書所載，
      其營利事業所得之稅率為百分之二十五，印象視聽伴唱於該年度實際上並未支
      付告訴人六萬八千九百元，而向稅捐稽徵機關申報有此支出，核屬詐術，依此
      稅率計算，印象視聽伴唱實際逃漏之營利事業所得稅額為一萬七千二百二十五
      元，此有財政部高雄市國稅局九十年五月十八日以財高國稅法字第九００二五
      ０號函一紙在卷可憑，凡此均足生損害於稅捐稽徵機關對於稅捐稽徵之正確性
      及告訴人。
（五）此外，並有告訴人前往印象視聽伴唱應徵時所留下之人事資料卡及身分證正、
      反面影本各一件亦附卷可按，綜上說明，被告事後否認為前開伴唱店之實際負
      責人，及之前所辯稱告訴人曾任職於該店云云，均不足採，本件被告之犯行事
      證明確，堪以認定。
三、核被告丁○○所為，係犯刑法第二百十六條、第二百十五條之行使業務登載不實
    文書罪，及稅捐稽徵法第四十一條之詐欺逃漏稅捐罪。被告於業務上登載不實後
    ，持以行使，其登載不實之低度行為已為行使之高度行為所吸收，不另論處，被
    告所犯前開二罪間，有方法、結果之牽連關係，為牽連犯，應從一重之逃漏稅捐
    罪處斷。又被告與共犯乙○○共同實施前開犯行，分別依刑法第三十一條第一項
    之規定，及第二十八條之規定均為共同正犯。經審酌被告之素行良好，並無不良
    前科，有台灣高等法院被告全國前案紀錄表一份在卷可稽，為逃避繳納稅款之小
    利而逃漏稅捐之犯罪動機、目的，致生損害國家稅收及告訴人甲○○，犯罪後復
    否認犯行，惟逃漏金額非大，暨其犯罪後在庭態度尚佳，及其他一切情狀，量處
    如主文所示之刑。又被告行為後，刑法第四十一條關於易科罰金的規定，已經立
    法院於九十年一月四日修正通過，並經總統於同年月十日明令公布，同年月十二
    日生效施行。修正後得易科罰金之規定為：「犯最重本刑為五年以下有期徒刑以
    下之刑之罪，而受六個月以下有期徒刑或拘役之宣告，因身體、教育、職業、家
    庭之關係或其他正當事由，執行顯有困難者，得以一元以上三元以下折算一日，
    易科罰金。但確因不執行所宣告之刑，難收矯正之效，或難以維持法秩序者，不
    在此限。併合處罰之數罪，均有前項情形，其應執行之刑逾六月者，亦同」，較
    修正前同條所定「犯最重本刑為三年以下有期徒刑以下之刑之罪，而受六月以下
    有期徒刑或拘役之宣告，因身體、教育、職業、或家庭之關係，執行顯有困難者
    ，得以一元以上三元以下折算一日，易科罰金」之內容，顯然為有利於被告，依
    法應該適用修正後之刑法第四十一條。故對被告所宣告之徒刑並諭知如易科罰金
    ，以三百元折算一日之折算標準，以資懲儆。
據上論斷，應依刑事訴訟法第二百九十九條第一項前段，稅捐稽徵法第四十七條第一
款、第四十一條，刑法第十一條前段、第二條第一項前段、第二十八條、第二百十六
條、第二百十五條、第五十五條、第四十一條第一項前段，罰金罰鍰提高標準條例第
一條前段、第二條。
本案經檢察官井天博到庭執行職務。
中      華      民      國    九十一    年     十二     月    二十七    日
                        臺灣高雄地方法院刑事第四庭
                            法  官  程克琳
右正本證明與原本無異。
如不服本判決，應於判決送達後十日內，向本院提出上訴狀。
                            書記官   梁瑜玲
中    華    民    國   九十二      年      一      月      二      日
【附錄本判決論罪科刑法條】
稅捐稽徵法第四十一條：
納稅義務人以詐術或其他不正當方法逃漏稅捐者，處五年以下有期徒刑、拘役或科或
併科新台幣六萬元以下罰金。
稅捐稽徵法第四十七條：
本法關於納稅義務人、扣繳義務人及代徵人應處徒刑之規定，於左列之人適用之：
一  公司法規定之公司負責人。
二  民法或其他法律規定對外代表法人之董事或理事。
三  商業登記法規定之商業負責人。
四  其他非法人團體之代表人或管理人。
刑法第二百十六條：
行使第二百十條至第二百十五條之文書者，依偽造、變造文書或登載不實事項或使登
載不實事項之規定處斷。
刑法第二百十五條：
從事業務之人，明知為不實之事項，而登載於其業務上作成之文書，足以生損害於公
眾或他人者，處三年以下有期徒刑、拘役或五百元以下罰金。
